臺灣苗栗地方法院刑事裁定　　　　　　　 93年度聲再字第7號
再審聲請人
即受判決人　甲○○
上列再審聲請人因違反槍砲彈藥刀械管制條例案件，對本院92年
度訴字第315 號中華民國93年6 月28日第1 審確定判決（起訴案
號：臺灣苗栗地方法院檢察署92年度偵字第3263號）聲請再審，
本院裁定如下：
    主  文
再審之聲請駁回。
    理  由
一、再審聲請意旨略以：
  (一)聲請人於本院92年度訴字第315 號（以下簡稱本案）違反槍
    砲彈藥刀械管制條例案件審理進行中，曾供出聲請人遭查獲
    持有之系爭槍枝及子彈，係綽號「光頭」之男子，在本案遭
    查獲地點附近巷道，於事先未告知聲請人之情形下，向聲請
    人借手提包，塞入聲請人之手提包，並稱到外面再說，因當
    時現場很暗，聲請人當時並不知道其塞什麼東西，但一走出
    來看到警察時，「光頭」之男子隨即逃離，聲請人即遭查獲
    。
  (二)聲請人於本案審理過程中，用盡各種方法均無法尋獲綽號「
    光頭」之男子，故於審理時只好予以認罪自白，接受法院簡
    式審判。嗣於判決確定後，經聲請人無意於北苗之遊藝場找
    到綽號「光頭」之男子，他真名叫邱正才，聲請人即帶同邱
    正才找檢察官，經檢察官命刑警隊製作筆錄，邱正才亦承認
    系爭槍彈係其塞入聲請人之皮包內。
  (三)邱正才之所以要塞給聲請人槍彈之實際原因，聲請人並不清
    楚，可能係因聲請人係警員李紹台之線民，要蒐集線報，之
    前有跟光頭提到說有無槍枝或毒品的東西，而這次來不及報
    備警員，且聲請人需看到東西才報備。
  (四)爰依刑事訴訟法第420條第1項第6款之規定，聲請再審。
二、按有罪之確定判決後，因發現確實之新證據，足認受有罪判
    決之人應受無罪、免訴、免刑或輕於原判決所認罪名之判決
    者，為受判決人之利益，得聲請再審，刑事訴訟法第420 條
    第1 項第6 款定有明文。又按所謂發現確實之新證據，係指
    該證據於事實審法院判決前已經存在，為法院、當事人所不
    知，不及調查斟酌，至其後始行發現，且就證據本身形式上
    觀察，固不以絕對不須經過調查程序為條件，但必須顯然可
    認足以動搖原有罪確定判決，而為受判決人無罪、免訴、免
    刑或輕於原判決所認罪名之判決者為限。故受理聲請再審之
    最後事實審法院，應就聲請再審理由之所謂「新證據」，是
    否具備事實審判決前已經存在，為法院、當事人所不知，事
    後方行發見之「嶄新性」，及顯然可認足以動搖原有罪確定
    判決，應為無罪、免訴、免刑或輕於原判決罪名之「顯然性
    」二要件，加以審查，為判斷應否准予開始再審之準據，最
    高法院85年度臺抗字第308號裁定可資參照。
三、基於以下2點理由，本院認被告再審之聲請，並無理由：
  (一)欠缺發現確實新證據之「嶄新性」要件：
    (1)按所謂發現確實新證據，係指該項證據，事實審法院於判
      決前因未經發見，不及調查斟酌，至其後始行發見者而言
      ，若判決前已經當事人提出或聲請調查之證據，經原法院
      捨棄不採者，即非該條款所謂發見之新證據，不得據為聲
      請再審之原因（最高法院28年度抗字第8 號判例參照）。
      準此，刑事訴訟法第420 條第1 項第6 款之發現確實新證
      據，指該證據判決當時雖已存在，但因審判時未經注意，
      致未調查，亦未審酌，其後始行發現而言。如證據為判決
      前所明知，業已注意，或已經調查，即非判決後之「發現
      」，自不得據以聲請再審。
    (2)查聲請人於原審法院審理時，即辯解系爭槍彈係綽號「光
      頭」之男子塞入其手提包，惟其案發當時並不知塞入之物
      係槍彈，故聲請原審法院給予其時間尋找該綽號「光頭」
      之男子到庭作證，而法院亦給予被告相當之時間尋找，惟
      至案件終結前，被告始終未尋獲等情，業經本院調閱92年
      度訴字第315 號卷核閱屬實。準此，關於聲請人欲以該綽
      號「光頭」之男子作為證人乙事，本為原審法院、聲請人
      於判決前所明知、注意，惟因被告無法提供其真實姓名年
      證據為法院所不採，並非判決後始行發現，從而，此部分
      聲請，欠缺發現確實之新證據之「嶄新性」要件，要屬無
      疑。
  (二)欠缺足以動搖原有罪確定判決，而受有利判決之「顯然性」
    要件：
    (1)按所謂確實之新證據，固非以絕對不需經過調查程序為條
      件，然必須可認為確實足以動搖原確定判決，而為受判決
      人有利之判決者為限（最高法院33年度抗字第70號判例參
      照）。所謂顯然足為受判決人有利之判決，不需經過調查
      者，係指就證據本身之形式上觀察，無顯然之瑕疵，可以
      認為足以動搖原確定判決者，而為受判決人有利之判決者
      而言（最高法院32抗字第113 號判例參照）。
    (2)查聲請人於本案查獲當日於檢察官偵查時曾供稱：伊當時
      騎機車與另位要將槍賣伊的人碰面，當時是光頭帶伊去的
      ，前幾天伊告知光頭，有人要買槍，他告訴伊這幾天到「
      非凡」遊藝場找他，有的話他會告訴伊。今早伊與光頭在
      非凡碰面，伊問他有沒有，他要伊跟他一起走等語（見92
      年度偵字第3263號卷第23頁背面）。復於偵查中供承：伊
      之前有跟光頭說要買槍、彈，當天伊去電動玩具店找他，
      他就帶伊去被警察查獲的地點，他就將槍、彈塞到伊的黑
      色手提包裡面等語（見同上卷32頁）。於原審審理時亦供
      稱：被查獲當時，警察向伊說要臨檢，問伊皮包裡面有什
      麼，伊說裡面有一把槍等語（見92年度訴字第315 號卷第
      26頁），並於準備程序時自白承認犯罪（同上卷第77頁）
      。參以本案查獲之員警田文相、葉東浩亦到庭證稱：案發
      時甲○○拿著包包很可疑，神情很慌張，好像想要跑回巷
      子裡面，就去追他，後來我們出示證件，然後打開他包包
      ，發現裡面有槍，說這是什麼，甲○○稱這是道具槍等語
      （同上卷第33頁）。綜上，足認聲請人案發前已向「光頭
      」稱要買槍，亦知悉綽號「光頭」案發前係帶其前往現場
      取槍彈，並明知「光頭」係將系爭槍彈放入其手提包內，
      殆屬無疑。
    (3)承上，縱綽號「光頭」之男子能出庭作證係其將系爭槍、
      彈交予聲請人，惟依據上開偵、審證據資料顯示，仍無礙
      聲請人確實明知係槍彈仍持有之犯罪事實，故不足以動搖
      原確定判決，而為聲請人有利之判決者。
四、綜上所述，原確定判決並無聲請人所主張之再審事由，聲請
    人據以聲請再審，為無理由，應予駁回。
五、據上論斷，應依刑事訴訟法第434 條第1 項規定裁定如主文
    。
中　　華　　民　　國　　94　　年　　2 　　月　　25　　日
                  刑事第一庭    審判長法　官　周 淡 怡
                                      法  官  李 太 正
                                      法  官  顧 正 德
以上正本證明與原本無異。
如不服本裁定，應於裁定送達後5日內向本院提出抗告狀。
                                      書記官  黃 正 中
中　　華　　民　　國　　94　　年　　2 　　月　　25　　日
